臺灣臺南地方法院刑事判決　　　　　　　99年度易字第1763號
公　訴　人　臺灣臺南地方法院檢察署檢察官
被　　　告　周亦誠
選任辯護人　彭大勇律師
　　　　　　林士龍律師
上列被告因贓物案件，經檢察官提起公訴（99年度偵字第16645
、17893號）及移送併辦（100年度偵字第2012號），本院判決如
下：
    主  文
周亦誠無罪。
    理  由
一、公訴意旨略以：被告周亦誠與林福祥、林其文、陳基榮均係
    受僱於陳建榮（陳建榮、林福祥、林其文、陳基榮業經本院
    另行審理判決），負責拆解陳建榮所收購之車輛，周亦誠負
    責駕駛怪手，將儀表板破壞、將電線拉出，並將車體壓成廢
    鐵之最後步驟。陳建榮明知如附表一「失竊車輛車牌號碼」
    所示之自小客車或行車電腦，分別係如附表一所示之被害人
    ，於如附表一所示之時間、地點所遭竊，係屬贓物，竟仍基
    於故買贓物之各別犯意，先後於附表一「故買贓物時間」欄
    所示之時間，以每輛自小客車新臺幣（下同）3萬5000元至5
    萬元不等之代價，向蕭錦莉、葉志青（他案通緝中，另行偵
    辦）購買，並由蕭錦利、葉志青將該等自小客車直接開至陳
    建榮所有、位在臺南縣麻豆鎮油車140號前之鐵皮屋倉庫內
    停放，陳建榮再指示其所僱用之被告周亦誠及林福祥、林其
    文、陳基榮等人進行拆解車體工作。而被告周亦誠及林福祥
    、林其文、陳基榮均係受僱於陳建榮，負責拆解陳建榮所收
    購之車輛，均明知或可得預見如附表一「失竊車輛車牌號碼
    」所示之自小客車，係來源不明之贓物，竟仍基於收受贓物
    之接續故意，收受如附表所示之贓物後，於不詳時間，在臺
    南縣麻豆鎮油車138號之「原億汽車材料行」內，予以分工
    拆解。嗣經內政部警政署南部打擊犯罪中心（偵八隊第一組
    ）、臺南縣警察局（刑事警察大隊、麻豆分局）及嘉義市政
    府警察局刑警大隊於99年11月15日持臺灣台南地方法院核發
    之搜索票及經林福祥同意，前往臺南縣麻豆鎮油車里138號
    、臺南縣麻豆鎮○○○路396號、臺南縣麻豆鎮油車里140號
    前之鐵皮屋內執行搜索，並扣得如附表一、二所示等物。因
    認被告周亦誠涉有刑法第第349條第1項之收受贓物罪。
二、按犯罪事實應依證據認定之，無證據不得認定犯罪事實，不
    能證明被告犯罪者，應諭知無罪之判決，刑事訴訟法第154
    條第2項、第301條第1項分別定有明文。又犯罪事實之認定
    ，應憑證據，如未能發現相當證據，或證據不足以證明，自
    不能以推測或擬制之方法，作為裁判基礎，最高法院40年臺
    上字第86號判例著有明文；且認定犯罪事實所憑之證據，雖
    不以直接證據為限，間接證據亦包括在內，然而無論直接證
    據或間接證據，其為訴訟上之證明，須於通常一般之人均不
    致有所懷疑，而得確信其為真實之程度者，始得據為有罪之
    認定，倘其證明尚未達到此一程度，而有合理之懷疑存在而
    無從使事實審法院得有罪之確信時，即應由法院為諭知被告
    無罪之判決，最高法院76年臺上字第4986號判例亦著有明文
    。再檢察官對於起訴之犯罪事實，仍應負提出證據及說服之
    實質舉證責任，倘其所提出之證據，不足為被告有罪之積極
    證明，或其指出證明之方法，無從說服法院以形成被告有罪
    之心證，基於無罪推定之原則，自應為被告無罪判決之諭知
    ，有最高法院92年度臺上字第128號判例可參。
三、證據能力之認定：
(一)、按被告以外之人於審判外之言詞或書面陳述，除法律有規定
    者外，不得作為證據，刑事訴訟法第159條第1項定有明文。
    查證人即共同被告陳建榮、林福祥於警詢之證述，係被告以
    外之人於審判外之陳述，且被告周亦誠不同意作為證據，原
    則上不得作為認定被告周亦誠犯罪之證據資料。另亦無證據
    得證前開證人於警詢中之陳述具有刑事訴訟法第159條之2所
    示「具有較可信之特別情況，且為證明犯罪事實存否所必要
    」之回復證據能力之外部情況要件，是前揭證人於警詢之證
    述，應不得採為本案證據。
(二)、按證人、鑑定人依法應具結而未具結者，其證言或鑑定意見
    ，不得作為證據，刑事訴訟法第158條之3定有明文。本案共
    犯陳建榮於99年1月16日偵訊時，雖有供述不利於被告周亦
    誠之證詞，然陳建榮未具結之部分，依前開說明，其上開證
    言應不得採為本案證據。
四、公訴人認被告周亦誠涉有上開收受贓物罪，係以共同被告陳
    建榮、林福祥之證述；證人即如附表一所示之被害人許宸豪
    等14人於警詢之證述及渠等所出具之贓物認領保管單、車輛
    協尋電腦紀錄單；證人即新光產物保險公司等8家保險公司
    之理賠員（詳如起訴書所載）於警詢之證述及所提出之保險
    理賠資料；人車基本資料26份及奈米微粒解析照片5張、失
    車案件基本資料詳細畫面報表36份；搜索扣押照片等，為其
    主要論據。訊據被告周亦誠固坦稱係受僱於被告陳建榮，負
    責開怪手把車子裡面的電線拉出來等情，然堅決否認有何收
    受贓物犯行，辯稱：伊並非明知或可得而知附表一所示車輛
    係贓車之事實，因為伊無從自車輛外觀判斷，亦無一一向老
    闆陳建榮詢問是否為贓車之必要，且陳建榮於收購之後，交
    給伊參與拆解，伊無據為己有或加以保管之意思，亦不構成
    收受贓物之行為。
五、經查：
(一)、證人即同案被告陳建榮雖於偵查中證稱：被告周亦誠與同案
    被告林福祥、陳基榮、林其文【應該都知道】拆解的車子有
    部分是贓車；有的車子後行李蓋的鎖有被破壞，【林福祥】
    會問，其有跟他們講過這車是怎麼樣來的等語（見99年度偵
    字第16645號卷第222至224頁）。但於本院審理時則證稱：
    其不曾當面告知被告周亦誠所拆解者是贓車，只是認為被告
    周亦誠在工廠裡面上班，有些知情的員工會告訴他等語（見
    本院卷(一)第204頁）；印象中被告周亦誠曾於98年12月間剛
    到原億汽車行工作時曾經問過車輛來源，當時其告知來源有
    跟拖吊場買的、從高速公路標回來的、從廢車廠標回來的、
    欠稅車及從保險公司標回來的，當時尚未開始買贓車等語（
    見本院卷(一)第206頁背面）。證人陳建榮認為被告周亦誠等
    人「應該知道」所拆解之車輛係贓車，其原因僅係認為被告
    周亦誠是修車廠員工，理所當然應該由其他處知情，然此說
    法欠缺實證依據，證人陳建榮既未說明係由何人告知被告周
    亦誠關於贓車之事，則上開證詞僅係出於證人陳建榮之臆測
    ，並不足遽採而對被告周亦誠為不利之認定。
(二)、證人即共同被告林福祥於本院審理時證稱：其不知道被告周
    亦誠等人是否知悉所拆解之車輛係贓車，大約案發前10天其
    才明確知悉車輛來源是贓車，但是沒有告訴其他人，之前有
    跟老闆（即被告陳建榮）反應車子怪怪的，但是老闆也沒有
    說，其他員工就算有問，其也只說作自己的工作就好，不要
    問那麼多而已（見本院卷(三)第5至7頁）；另經本院勘驗證人
    林福祥警詢及偵訊光碟，並製有勘驗筆錄在卷（見本院卷(二)
    第158至160頁），足認證人林福祥並未於警詢及偵查中主動
    指稱被告周亦誠知悉贓車之事，至多僅於警員不斷反覆追問
    下，被動回答「嗯」或是以點頭代替回答而已。故由證人林
    福祥之證述，亦不足以認定被告周亦誠知悉所拆解者係贓車
    。
(三)、復參酌拆解車輛的流程，證人陳建榮證稱：被告周亦誠負責
    開怪手將汽車內儀表板破壞，將電線組、銅線、鋁、車頭燈
    具、水箱及風扇取出，附有氣囊的車子則直接將儀表板整個
    取下，再將車體分解成廢鐵等語（見本院卷(一)第202、208頁
    ）；證人林福祥證稱：先由其拆解輪子、底盤、引擎、車門
    、引擎蓋、後箱蓋、大燈等可以變賣的部分，其他引擎室裡
    的東西例如變速箱、水箱、底盤、幫浦交由被告周亦誠以怪
    手拉出，其他不需要的部分也交給被告周亦誠壓成廢鐵等語
    （見本卷卷(一)第210、211頁）被告周亦誠沒有幫忙整理過零
    件（本院卷(一)第211頁背面）。由上開證人陳建榮及林福祥
    所述車輛拆解之步驟，被告周亦誠所負責執行者，係拆解過
    程末段之工作，當時汽車引擎已遭取下，被告周亦誠無法辨
    識引擎號碼有無遭磨除，自無從判斷車輛是否為贓車。
(四)、另關於報廢車與贓車之外觀差異，證人陳建榮證稱：除非是
    保險公司撞壞的，否則大部分報廢車跟贓車外觀都一樣，頂
    多有的較新、有的較舊（見99年度偵字第16645號卷第222至
    224 頁），且車輛來源除贓車之外，尚有報廢車、欠稅車、
    流當車、權利車、泡水車等，其中流當車、權利車、泡水車
    的外觀較新，且所佔比例較贓車多等語（見本院卷(一)第205
    頁），足見贓車不但數量較少，且其外觀與其他車輛來源如
    權利車、泡水車等，並無明顯差別，實難期待被告周亦誠由
    車輛外觀判斷是否為贓車。
(五)、末查，關於拆解普通報廢車與贓車之流程：證人陳建榮於偵
    查中證稱：待拆解的報廢車是放在工廠裡，要拆解時就直接
    拖出來拆解，如係贓車，則係由其或林福祥利用下午較無客
    人時去鐵皮屋那邊開回來拆解等語（見99年度偵字第16645
    號卷第222至224頁）。然將車輛自倉庫中開回工廠者既係林
    福祥，尚難期待被告周亦誠能自存放位置不同而判斷是否為
    贓車，亦難遽而論斷被告周亦誠是否知悉所拆解者為贓車。
(六)、綜此，公訴人依據證人陳建榮、林福祥之證述，認為拆解普
    通報廢車與贓車之流程有所不同，且外觀上亦有所差異足資
    區辨，據此認定被告周亦誠就其所拆解之車輛究係合法收購
    之報廢車或來源不明之贓車，主觀上應有所認識云云，尚乏
    依據，不足據以認定被告周亦誠明知或可得而知所拆解之附
    表一車輛均屬贓車。
六、綜上所述，公訴人所提出之證據方法，就被告周亦誠涉有上
    揭公訴意旨所指收受贓物犯行，其證明尚未達於通常一般人
    均不致有所懷疑，得確信其為真實之程度，此外，復查無其
    他積極證據足認被告周亦誠有何公訴意旨所指之犯行，揆諸
    前開規定及判例意旨，既不能證明被告周亦誠之犯罪，依法
    應為被告周亦誠無罪之諭知。
七、檢察官以100年度偵字第2012號與本件起訴部分為事實上同
    一案件，原起訴部分既經本院為無罪之諭知，爰將併辦部分
    退回檢察官另行處理。
據上論斷，應依刑事訴訟法第301條第1項前段，判決如主文。
本案經檢察官鄭葆琳到庭執行職務。
中    華    民    國   100    年    12    月    20    日
                  刑事第一庭  審判長  法  官  鄧希賢
                                      法  官  陳振謙
                                      法  官  高如宜
以上正本證明與原本無異
如不服本判決應於收受本判後10日內向本院提出上訴書狀，並應
敘述具體理由。其未敘述上訴理由者，應於上訴期間屆滿後20日
內向本院補提理由書狀（均須按他造當事人之人數附繕本）「切
勿逕送上級法院」。
                                      書記官  陳慧玲
中    華    民    國   100    年    12    月    26    日
附表一
┌─┬───┬────┬────────┬──────┬───┬────┐
│編│被害人│失竊車輛│失竊地點        │失竊時間（民│扣案物│故買贓物│
│號│      │車牌號碼│                │國）        │品    │時間    │
├─┼───┼────┼────────┼──────┼───┼────┤
│1 │黃小鳳│8522-WA │雲林縣斗六市仁義│98年12月2日 │行車電│99年6月 │
│  │許宸豪│        │路4巷巷口       │20時許      │腦乙部│27日    │
├─┼───┼────┼────────┼──────┼───┤        │
│2 │何美蓁│8818-NW │嘉義縣大林鎮中坑│99年2月8日8 │同上  │        │
│  │      │        │里田寮路6-1 號  │時許        │      │        │
├─┼───┼────┼────────┼──────┼───┤        │
│3 │林國興│5337-UF │臺中縣大里市草湖│99年5月31日6│同上  │        │
│  │      │        │路160巷巷口     │時30分許    │      │        │
├─┼───┼────┼────────┼──────┼───┤        │
│4 │魏碧寬│0170-UD │臺中縣清水鎮三民│99年6月25日6│同上  │        │
│  │      │        │路2段698號      │時45分許    │      │        │
├─┼───┼────┼────────┼──────┼───┤        │
│5 │羅彩玉│9275-UG │臺南市○○○街  │99年6月25日7│同上  │        │
│  │劉康才│        │111號           │時許        │      │        │
├─┼───┼────┼────────┼──────┼───┤        │
│6 │陳玉華│5355-SK │雲林縣虎尾鎮新吉│99年6月26日6│同上  │        │
│  │      │        │里新吉136之21號 │時許        │      │        │
│  │      │        │對面            │            │      │        │
├─┼───┼────┼────────┼──────┼───┼────┤
│7 │陳麗  │1806-SR │臺南縣永康市國光│99年7月2日7 │同上  │99年7月6│
│  │      │        │三街62巷1號     │時30分許    │      │日      │
├─┼───┼────┼────────┼──────┼───┤        │
│8 │郭桂蘭│0968-TF │臺南市○○○街與│99年7月3日9 │同上  │        │
│  │蔡甫旺│        │功安四街口      │時許        │      │        │
├─┼───┼────┼────────┼──────┼───┤        │
│9 │姚乃菁│9579-US │臺南市○○路237 │99年7月5日6 │同上  │        │
│  │      │        │巷61號          │時45分      │      │        │
├─┼───┼────┼────────┼──────┼───┼────┤
│10│格上汽│0381-UU │臺南市○○路○段 │99年7月10日 │同上  │99年7月 │
│  │車租賃│        │66巷3號         │22時30分許  │      │11日    │
│  │公司  │        │                │            │      │        │
├─┼───┼────┼────────┼──────┼───┼────┤
│11│戴黃不│2256-WU │臺南市○○路265 │99年7月18日 │同上  │99年7月 │
│  │纏    │        │巷88弄10號      │12時許      │      │19日    │
├─┼───┼────┼────────┼──────┼───┤        │
│12│鍾彩雲│1625-VT │高雄縣路竹鄉中和│99年7月18日 │同上  │        │
│  │      │        │街與國昌路口    │22時50分許  │      │        │
├─┼───┼────┼────────┼──────┼───┼────┤
│13│林金柱│0357-WM │嘉義縣大林鎮中正│99年7月28日7│同上  │99年7月 │
│  │陳純美│        │路753號         │時30分許    │      │29日    │
├─┼───┼────┼────────┼──────┼───┤        │
│14│邱宜珊│0801-PC │雲林縣斗六市大學│99年7月28日8│同上  │        │
│  │      │        │路3段414號前    │時許        │      │        │
├─┼───┼────┼────────┼──────┼───┼────┤
│15│章子涵│5259-SX │雲林縣斗南鎮五福│99年8月2日17│同上  │99年8月7│
│  │      │        │二街與福興街口  │時30分許    │      │日      │
├─┼───┼────┼────────┼──────┼───┤        │
│16│歐力士│7050-SS │雲林縣斗六市中山│99年8月4日21│同上  │        │
│  │小客車│        │路與明德路口    │時30分許    │      │        │
│  │租賃公│        │                │            │      │        │
│  │司    │        │                │            │      │        │
├─┼───┼────┼────────┼──────┼───┤        │
│17│謝宗憲│3653-WB │雲林縣虎尾鎮林森│99年8月5日零│同上  │        │
│  │      │        │路2段428號      │時20分許    │      │        │
├─┼───┼────┼────────┼──────┼───┤        │
│18│黃陳玉│6360-PU │彰化縣北斗鎮中興│99年8月6日6 │同上  │        │
│  │梅、黃│        │街174號         │時許        │      │        │
│  │澤義  │        │                │            │      │        │
├─┼───┼────┼────────┼──────┼───┤        │
│19│游美華│2486-PW │彰化縣員林鎮永和│99年8月6日7 │同上  │        │
│  │      │        │街8號前         │時30分許    │      │        │
├─┼───┼────┼────────┼──────┼───┼────┤
│20│鄭麗惠│0293-ZC │臺中市○○○街2 │99年8月10日1│同上  │99年8月 │
│  │      │        │段36號          │時29分許    │      │13日    │
├─┼───┼────┼────────┼──────┼───┤        │
│21│鄒長宏│8812-TZ │臺中市○○路81  │99年8月12日 │同上  │        │
│  │      │        │號旁            │17時30分許  │      │        │
├─┼───┼────┼────────┼──────┼───┼────┤
│22│黃陳阿│2499-SU │嘉義縣朴子市嘉朴│99年9月8日21│同上  │99年9月 │
│  │省    │        │路西段6號       │時12分      │      │11日    │
├─┼───┼────┼────────┼──────┼───┤        │
│23│陳珠  │5807-XT │嘉義市體育場南邊│99年9月9日20│同上  │        │
│  │      │        │停車場內        │時許        │      │        │
├─┼───┼────┼────────┼──────┼───┤        │
│24│和發冷│8386-UM │高雄市鼓山區龍勝│99年9月10日 │同上  │        │
│  │凍食品│        │路170號前       │21時許      │      │        │
│  │股份有│        │                │            │      │        │
│  │限公司│        │                │            │      │        │
├─┼───┼────┼────────┼──────┼───┼────┤
│25│蔡曜鴻│1809-ZJ │臺中市○○路○段 │99年9月15日2│同上  │99年9月 │
│  │      │        │109之5號        │時30分      │      │16日    │
├─┼───┼────┼────────┼──────┼───┼────┤
│26│林志宗│5526-SH │臺中市○○○路2 │99年10月2日6│同上  │99年10月│
│  │      │        │段63巷巷口      │時20分許    │      │3日     │
├─┼───┼────┼────────┼──────┼───┼────┤
│27│許秋微│8950-WE │臺南縣永康市仁愛│99年10月28日│鋁圈4 │99年10月│
│  │      │        │街53巷22號對面  │7時30分許   │個    │29日    │
├─┼───┼────┼────────┼──────┼───┼────┤
│28│陳寶玉│0889-XV │臺南市○○○○街│99年11月1日7│鋁圈2 │99年11月│
│  │      │        │2號前           │時30分許    │個    │6日     │
├─┼───┼────┼────────┼──────┼───┤        │
│29│徐淑姬│3332-XT │嘉義市○○路嘉義│99年11月5日 │鋁圈1 │        │
│  │      │        │大學側門        │20時20分許  │個    │        │
├─┼───┼────┼────────┼──────┼───┼────┤
│30│和新小│9088-YY │臺中市○○○街65│99年11月10日│鋁圈4 │99年11月│
│  │客車租│        │號              │7時許       │個    │12日    │
│  │賃股份│        │                │            │      │        │
│  │有限公│        │                │            │      │        │
│  │司    │        │                │            │      │        │
├─┼───┼────┼────────┼──────┼───┤        │
│31│陳秋江│9122-WE │臺中縣大里市德芳│99年11月11日│鋁圈4 │        │
│  │      │        │南路375號       │20時40分許  │個    │        │
├─┼───┼────┼────────┼──────┼───┼────┤
│32│陳啟剛│5527-NP │臺南市○○路與建│99年11月13日│汽車乙│99年11月│
│  │      │        │平七街口之118號 │21時許      │輛    │14日    │
│  │      │        │停車格          │            │      │        │
├─┼───┼────┼────────┼──────┼───┤        │
│33│鐘智強│9828-NY │臺南市○○街○段 │99年11月13日│同上  │        │
│  │      │        │188號前         │21時許      │      │        │
├─┼───┼────┼────────┼──────┼───┤        │
│34│曾介源│3393-PU │臺南縣佳里鎮佳東│99年11月14日│同上  │        │
│  │      │        │路、林園街口    │14時30分許  │      │        │
├─┼───┼────┼────────┼──────┼───┤        │
│35│呂孝儀│0167-JE │臺南市○○○路2 │99年11月14日│同上  │        │
│  │      │        │段267號前       │19時許      │      │        │
├─┼───┼────┼────────┼──────┼───┤        │
│36│黃玉文│8737-MF │臺南市○○○道與│99年11月14  │同上  │        │
│  │      │        │吉安路口        │日20時40分許│      │        │
└─┴───┴────┴────────┴──────┴───┴────┘
附表二
┌──┬──────────────┬──┬──────────────┐
│編號│扣案物品及數量              │編號│扣案物品及數量              │
├──┼──────────────┼──┼──────────────┤
│1   │4236-XT號牌2面              │2   │ZP-0356號牌2面              │
├──┼──────────────┼──┼──────────────┤
│3   │記事本1本                   │4   │高鳳國際物流網貨櫃交接驗收單│
│    │                            │    │2張                         │
├──┼──────────────┼──┼──────────────┤
│5   │貨櫃鑰匙1副                 │6   │汽車行車電腦31部（未能查驗原│
│    │                            │    │車主）                      │
├──┼──────────────┼──┼──────────────┤
│7   │汽車安全氣囊18個            │8   │乙炔焰1組                   │
├──┼──────────────┼──┼──────────────┤
│9   │堆高機1台                   │10  │空氣壓縮機2台               │
├──┼──────────────┼──┼──────────────┤
│11  │油壓剪1把                   │12  │電鋸1把                     │
├──┼──────────────┼──┼──────────────┤
│13  │螺絲起子5支                 │14  │扳手4支                     │
├──┼──────────────┼──┼──────────────┤
│15  │汽車音響3組                 │    │                            │
└──┴──────────────┴──┴──────────────┘